最高法院刑事判決　　　　　　九十六年度台上字第二五五四號
上　訴　人　台灣高等法院檢察署檢察官
被　　　告　甲○○
上列上訴人因被告偽造文書案件，不服台灣高等法院中華民國九
十三年九月二十一日第二審判決（九十三年度上訴字第一六八四
號，聲請簡易處刑案號：台灣台北地方法院檢察署九十一年度偵
字第八七七六號），提起上訴，本院判決如下：
    主  文
上訴駁回。
    理  由
按刑事訴訟法第三百七十七條規定：上訴於第三審法院，非以判
決違背法令為理由，不得為之。是提起第三審上訴，應以原判決
違背法令為理由，係屬法定要件。且必須依據卷內資料為具體之
指摘，並足據以辨認原判決已具備違背法令之形式，始屬相當。
本件原判決以被告為高義國際興業有限公司之負責人，於民國八
十九年八月上旬，以詐術向其胞弟陳葆龍經營即告訴人廣得利貿
易有限公司（下稱廣得利公司），詐得新台幣（下同）三百零五
萬三千七百十四元等情。復以公訴意旨另稱：被告明知李志忠所
交付之香港地區STAR GROUP WORLDWID E LTD.（下稱STAR公司）
名義簽立之西元二千年（即民國八十九年）八月八日CARGO RECE
IPT （下稱貨物收據）係偽造之私文書，竟於八十九年八月上旬
，持上開偽造之貨物收據向告訴人廣得利公司負責人陳葆龍行使
，借用押匯之信用款項，因認被告尚牽連涉犯刑法第二百十六條
、第二百十條之行使偽造文書罪嫌等語。但被告堅決否認知悉李
志忠所交付之貨物收據係偽造，辯稱：直到陳葆龍通知後，其方
知該貨物收據有問題等詞。惟經審理結果，認為(一)被告與李志忠
確有本件貿易往來，且已將所銷售之貨物送交李志忠經營之愛艾
服裝公司收受，有銷售契約書影本及收受確認書足憑。茍被告若
事先知悉前揭貨物收據為偽造，衡情應無送交貨物予買方之理。
(二)有關貨物收據乃收貨人出具供賣方作為提示信用狀辦理押匯之
文件，而一般銀行對於客戶資料必須謹守保密義務，賣方即被告
自無從核對查證該貨物收據上之收貨人簽名是否正確。(三)李志忠
除交付上開貨物收據外，並委託往來銀行開立、遞交信用狀予被
告，形式上完全符合一般正常貿易往來之作業模式。而一般開狀
銀行於受託開立信用狀前，恆當審核委託開狀者之信用，不可能
隨意開狀。況告訴人公司應允提供押匯額度予被告使用後，持上
開貨物收據與信用狀前去第一商業銀行長春分行辦理押匯，該銀
行亦未查知上開貨物收據或信用狀有問題，並即辦理押匯手續，
給付押匯款項予告訴人。則專業從事押匯業務之押匯銀行猶無從
判斷該貨物收據或信用狀出於偽造，又如何苛求被告能詳細清楚
查證窺知？此外復查無其他任何積極證據足資證明被告有明知該
貨物收據係偽造，而故意持以行使之犯行等情。因認不能證明被
告有行使偽造私文書之犯行，乃撤銷第一審判決，改判論處被告
詐欺取財罪刑，並說明其被訴行使偽造私文書部分，因檢察官認
與前開有罪部分具有裁判上一罪之牽連關係，爰不另為無罪之諭
知。已詳敘其所憑之證據及認定之理由。從形式上觀察，原判決
並無理由不備等違法情事存在。本件檢察官上訴意旨略以，(一)原
判決對被告交貨取據之過程未加說明，即遽行推論被告不知該貨
物收據出於偽造，尚有未合。(二)本件貨物收據及信用狀係以STAR
公司名義出具，似與一般正常貿易往來作業模式不符，被告理應
察覺並確知為偽造。原審漠視前開不符之現象，亦有未洽。(三)原
審就本件開狀銀行與李志忠有無委託關係？李志忠與STAR公司有
何關係？其是否透過STAR公司開狀？何以委託銀行會開具進口商
為STAR公司之信用狀？各情，未經詳查，併有未當云云。然按應
於審判期日調查之證據，係指與待證事實有重要關係，在客觀上
顯有調查必要性之證據而言。故其範圍並非漫無限制，必其證據
與判斷待證事實之有無，具有關連性，得據以推翻原判決所確認
之事實，而為不同之認定，若僅係枝節問題，或所證明之事項已
臻明瞭，自屬欠缺調查之必要性。卷查第二審檢察官於原審並未
聲請調查證據，有原審準備程序筆錄及審判筆錄可稽（見原審卷
第二十五頁、第八十四頁）。至於檢察官上訴理由第三點所指原
審未就上開諸端詳予查明乙節，係於上訴法律審之本院始予主張
，且未就前揭事項與待證事實有何重要關係，就其案情是否確有
調查必要之「調查必要性」，於上訴理由狀加以具體敘明。尚難
認前開事項之調查，足以動搖原判決之認定，即於判決尚無影響
，自難謂屬調查未盡之違法。至其餘上訴意旨所云，係就同一證
據資料為相異之評價，或就不影響於判決本旨事項，再為事實上
之爭辯。並非依據卷證資料具體指摘原判決認事採證或所為論斷
如何違背法令，不足據以辨認原判決已具備違背法令之形式。其
上訴違背法律上之程式，應予駁回。
據上論結，應依刑事訴訟法第三百九十五條前段，判決如主文。
中　　華　　民　　國　九十六　年　　五　　月　　十　　日
                      最高法院刑事第十二庭
                          審判長法官  池　啟　明
                                法官  王　居　財
                                法官  郭　毓　洲
                                法官  韓　金　秀
                                法官  黃　梅　月
      本件正本證明與原本無異
                                      書  記  官
中　　華　　民　　國　九十六　年　　五　　月　 十五 　日
                                                Ａ
